臺灣屏東地方法院刑事判決　　　　　　　110年度易字第496號
公　訴　人　臺灣屏東地方檢察署檢察官
被　　　告　林嘉璽



上列被告因恐嚇取財案件，經檢察官提起公訴（110 年度偵字第
831 號），本院判決如下：
    主  文
林嘉璽幫助犯洗錢防制法第十四條第一項之一般洗錢罪，處有期
徒刑肆月，併科罰金新臺幣壹萬元，罰金如易服勞役，以新臺幣
壹仟元折算壹日。
    事  實
一、林嘉璽依其一般社會生活通常經驗，可預見與其無信賴關係
    之人取得其金融帳戶之目的，常與財產犯罪密切關聯，亦知
    悉從事恐嚇取財行為之不法份子可能利用人頭金融帳戶及提
    款卡、密碼，脅迫第三人將款項匯入再加以提領，並掩飾或
    隱匿恐嚇取財所得之去向而洗錢，竟以前開結果之發生亦不
    違反其本意之幫助恐嚇取財、幫助洗錢犯意，於民國109 年
    9 月13日14時28分前不詳時間，將其申辦之華南銀行帳號00
    0-000000000000號帳戶（下稱本案帳戶）提款卡及密碼，交
    付予真實姓名、年籍不詳之人（無證據證明為未成年人，下
    稱不詳正犯）。嗣該不詳正犯取得本案帳戶後，即基於恐嚇
    取財、洗錢之犯意，捕捉郭進添放飛之賽鴿，再依賽鴿腳環
    上記載之聯絡電話，於109 年9 月13日13時許，電告郭進添
    恫稱：鴿子中我們的網，如果要鴿子回去須匯款新臺幣（下
    同）2 萬5 千元等語，致郭進添心生畏懼，郭進添嗣後與不
    詳正犯達成支付贖金1 萬元之共識，郭進添遂依不詳正犯指
    示，於109 年9 月13日14時28分許，匯款1 萬元至本案帳戶
    ，旋遭不詳正犯提領一空。嗣郭進添之賽鴿並未飛回而報警
    處理，始悉上情。
二、案經郭進添訴由屏東縣政府警察局東港分局報告臺灣屏東地
    方檢察署檢察官偵查起訴。
    理  由
壹、程序方面：
一、被告以外之人於審判外之陳述，雖不符刑事訴訟法第159 條
    之1 至第159 條之4 之規定，而經當事人於審判程序同意作
    為證據，法院審酌該言詞陳述或書面陳述作成時之情況，認
    為適當者，亦得為證據；當事人、代理人或辯護人於法院調
    查證據時，知有同法第159 條第1 項不得為證據之情形，而
    未於言詞辯論終結前聲明異議者，視為有前項之同意，刑事
    訴訟法第159 條之5 定有明文。本件下列所引被告林嘉璽以
    外之人於審判外之陳述，檢察官、被告於本院準備程序中均
    同意有證據能力，且迄至本案言詞辯論終結前未再聲明異議
    ，就此等供述證據，依刑事訴訟法第159 條之5 規定，認有
    證據能力。
二、其餘本件所憑認定被告犯罪事實之各項非供述證據，查無違
    反法定程序取得之情，依同法第158 條之4 規定反面解釋，
    均有證據能力。
貳、實體部分：
一、認定犯罪事實所憑之證據及理由：
    訊據被告固坦承本案帳戶係其申辦使用，而不詳正犯捕捉證
    人即告訴人郭進添（下稱證人）放飛之賽鴿，再依賽鴿腳環
    上所記載之聯絡電話，於109 年9 月13日13時許，電告證人
    恫稱：鴿子中我們的網，如果要鴿子回去須匯款2 萬5 千元
    等語，致證人心生畏懼，其嗣後與不詳正犯達成支付贖金1
    萬元之共識，證人遂依不詳正犯指示，於109 年9 月13日14
    時28分許，匯款1 萬元至本案帳戶，旋遭不詳正犯提領一空
    。惟矢口否認有何幫助恐嚇取財、幫助洗錢犯行，辯稱：我
    沒有把本案帳戶交給別人，但我5 、6 年前因為搬家有把提
    款卡丟棄，我的提款卡密碼是558899，我沒有把提款卡密碼
    註記在提款卡上或告訴別人，我也不知道為何不詳正犯會知
    道我提款卡密碼云云。惟查：
  ㈠不爭執事項之認定：
    本案帳戶係被告申辦使用，而不詳正犯捕捉證人放飛之賽鴿
    ，再依賽鴿腳環上記載之聯絡電話，於109 年9 月13日13時
    許，電告證人恫稱：鴿子中我們的網，如果要鴿子回去須匯
    款2 萬5 千元等語，致證人心生畏懼，其嗣後與不詳正犯達
    成支付贖金1 萬元之共識，證人遂依不詳正犯指示，於109
    年9 月13日14時28分許，匯款1 萬元至本案帳戶，旋遭不詳
    正犯提領一空等事實，業據被告供稱在卷，核與證人於警詢
    之證述大致相符（警卷第9 頁至第11頁），且有玉山銀行網
    路轉帳紀錄截圖、華南銀行股份有限公司109 年9 月25日營
    清字第1090027321號函暨本案帳戶客戶基本資料查詢結果、
    交易明細各1 份在卷可憑（警卷第13頁至第19頁），此部分
    事實首堪認定屬實。
  ㈡本案帳戶餘額長期為0 元，且久未使用，均與實務上常見提
    供金融帳戶做為人頭帳戶之情形相符：
    被告自陳：本案帳戶5 、6 年沒用了，因為我很久沒有使用
    ，所以餘額長期為0 元，我不會特別關注帳戶有沒有遺失等
    語（本院卷第35頁至第36頁）。觀諸本案帳戶於109 年6 月
    19日存入3 萬元前，帳戶內餘額為0 元，且109 年6 月19日
    後，突然出現多次、密集之匯入款項紀錄，匯入之款項多為
    1 萬元以上之整數，且多於存入當天全額領出等情，有華南
    銀行股份有限公司110 年4 月26日營清字第1100012171號函
    暨本案帳戶存款業務資料明細1 份可憑（偵卷第45頁至第47
    頁）。被告長期未使用本案帳戶，帳戶內並無任何款項可遭
    他人領出，如供他人任意使用本案帳戶為存提款項對被告自
    身亦無所害，被告既然自陳：「我不會特別關注帳戶有沒有
    遺失」，可見被告對於本案帳戶之保管、持有漫不經心，此
    情核與實務上常見之幫助恐嚇取財、幫助洗錢行為人交付之
    金融帳戶多為未在使用之帳戶或交付帳戶時其帳戶內僅有極
    少數餘額之情形相符。亦與實務上常見之不詳正犯取得人頭
    帳戶且被害人匯入款項後，多會於同日即刻提領全額，以免
    帳戶遭凍結無法提領等情相符。
  ㈢本案帳戶係經不詳正犯偶然拾獲之可能極低：
    金融帳戶提款卡屬輕薄物品，倘偶然遺落、丟棄，除非刻意
    搜索尋找，否則多半遭損毀或誤為垃圾而丟棄，其遺失掉落
    或丟棄，經拾獲又恰供作恐嚇取財、洗錢之人使用之機率甚
    低。況恐嚇取財、洗錢之人使用之人頭帳戶，事涉款項能否
    順利匯入等事宜，實務上所見，亦不乏專門出售人頭帳戶之
    人，恐嚇取財、洗錢之人收購自願者提供之人頭帳戶並非困
    難，衡情殊難想像恐嚇取財、洗錢之人會倚賴隨機撿拾或收
    購他人非自願提供之金融帳戶作為恐嚇取財、洗錢工具，若
    申辦人任何時候向金融機構辦理掛失，甚至報案，請警方追
    查拾獲其所遺失帳戶之使用者，將增加不詳正犯恐嚇取財、
    洗錢之成本，亦增加被查獲犯罪之風險，是被告辯稱該提款
    卡係遺失云云，顯非可採。
  ㈣本案提款卡密碼有100 萬種數字組合，殊難想像不詳正犯可
    以猜中被告提款卡密碼：
    被告自陳該提款卡密碼為558899（本院卷第35頁至第36頁）
    ，該提款卡密碼係由6 碼阿拉伯數字組成，每1 碼均可以0
    至9 之阿拉伯數字任意組合，合計有100 萬種密碼組合。如
    輸入一定次數錯誤密碼，還會被金融機構鎖卡。不詳正犯係
    無意間撿到本案帳戶提款卡，又可以在100 萬種密碼組合中
    ，猜中本案帳戶提款卡密碼係558899之機率微乎其微。
  ㈤被告就本案帳戶存摺、提款卡何在，所述多次矛盾：
    被告原稱：本案帳戶存摺、提款卡，應該在我家裡等語（警
    卷第5 頁）。後改稱：我不確定本案帳戶存摺、提款卡現在
    放置位置，因為我有去臺中租屋，我印象中搬家時有將本案
    帳戶存摺、提款卡放在垃圾袋中丟棄（警卷第5 頁）。後再
    度改稱：存摺在我家，只有提款卡不見了等語（偵卷第37頁
    ），是本案帳戶存摺、提款卡到底是都在被告家裡，抑或存
    摺、提款卡均已丟棄，還是存摺在家裡、提款卡丟棄，被告
    前後3 度所述自相矛盾，已顯可疑。
  ㈥被告丟棄提款卡之辯稱不合邏輯：
    就將本案帳戶提款卡丟棄之原因，被告自陳：因為我覺得沒
    有用到，帶來帶去很麻煩，搬家時就與要丟棄的物品一起放
    在垃圾袋裡丟掉等語（警卷第5 頁），被告既稱係因為麻煩
    、攜帶不便才將提款卡丟掉，則存摺體積較提款卡大，也更
    為厚重，為何被告選擇丟棄輕薄之提款卡而保留存摺？經本
    院詢問被告「為何將提款卡丟掉，卻不丟存摺？」，被告回
    答「不記得了」（本院卷第35頁），被告未有合理、合邏輯
    之解釋，更證其辯稱該提款卡係於搬家時丟棄不可採信。
  ㈦個人就其申辦之金融帳戶有詳加保管之義務，被告辯稱一般
    人就未再使用之金融帳戶存摺、提款卡都會直接丟棄一節，
    與常情有悖：
    被告行為時約28歲，屬具備通常事理能力之成年人，其自陳
    學識程度為高職畢業，目前從事手工甜點販賣，過去也曾在
    匯豐汽車上班，在匯豐汽車上班時薪水是轉帳入帳等情（警
    卷第4 頁，本院卷第82頁），可見其學識程度非低，工作經
    驗並非匱乏，亦非初出社會之人，自應知悉申設金融帳戶，
    就有詳加保管之義務，如永久不需再使用該金融帳戶，亦應
    至金融機構辦理銷戶程序，被告對上情難以諉為不知。且被
    告自陳：我知道銀行存摺、提款卡及密碼不得隨意交付給別
    人使用，本來就是要善盡保管責任等語（警卷第6 頁），亦
    徵被告明知其有妥善保管其金融帳戶之義務。然被告竟稱：
    正常人不會特別去銷戶，會直接丟棄等語（本院卷第35頁）
    ，所辯與一般人之社會生活經驗悖離，本院不予採信。
  ㈧綜合上情，本案帳戶提款卡係被告於109 年9 月13日14時28
    分前不詳時間，在不詳地點交付予不詳正犯並告知提款卡密
    碼一節，足堪認定。
  ㈨被告主觀上有幫助恐嚇取財、幫助洗錢之不確定故意：
    近年來利用人頭帳戶以行不法犯行之事屢見不鮮，除經媒體
    廣為報導外，並經政府多方宣導，而個人於金融機構開設帳
    戶、請領存摺及提款卡係基於社會信用用以資金流通，具有
    強烈屬人性格，金融帳戶作為個人理財工具，申設並無任何
    特殊限制，廣大民眾皆得以存入最低開戶金額之方式加以申
    辦，且同一人得在不同金融機構申請數個存款帳戶使用，此
    乃眾所週知之事實，苟有不詳之人向無信賴、親誼關係之人
    蒐集金融帳戶使用，自屬可疑，依常理判斷，可能與財產犯
    罪有關，用於規避犯罪偵查機關之追查，是依一般人之智識
    及社會生活經驗，對於金融帳戶極可能供作財產犯罪不法目
    的使用，當有合理之預見。被告係智識正常之成年人，應可
    預見不詳正犯要求其交付金融帳戶，常與財產犯罪用以規避
    追查之需要密切相關，極可能遭他人作為恐嚇取財匯入款項
    之犯罪工具，竟仍將金融帳戶交付他人使用，對於該帳戶將
    遭作為從事恐嚇取財、洗錢之犯罪工具，當有所預見而執意
    為之，主觀上顯有容認前揭犯罪事實發生之意欲，是其確有
    幫助不詳正犯實施恐嚇取財、洗錢犯行之不確定故意甚明。
  ㈩綜上，被告所辯均係卸責之詞，不足採信。本案事證明確，
    被告犯行洵堪認定，應予依法論罪科刑。
二、論罪科刑：
  ㈠按提供金融帳戶之存摺、提款卡及密碼之行為人，因已將帳
    戶提款資料提供他人使用，失去對自己帳戶之實際管領權限
    ，若無配合親自提款，即無收受、持有或使用特定犯罪所得
    ，且無積極之移轉或變更特定犯罪所得之行為，尚非屬洗錢
    防制法第2 條第1 款、第3 款所稱之洗錢行為。同法第2 條
    第2 款之掩飾、隱匿行為，目的在遮掩、粉飾、隱藏、切斷
    特定犯罪所得與特定犯罪間之關聯性，是此類洗錢行為須與
    欲掩飾、隱匿之特定犯罪所得間具有物理上接觸關係（事實
    接觸關係）。而提供金融帳戶存摺、提款卡及密碼供他人使
    用，嗣後被害人雖匯入款項，然此時之金流仍屬透明易查，
    在形式上無從合法化其所得來源，未造成金流斷點，尚不能
    達到掩飾或隱匿特定犯罪所得之來源、去向及所在之作用，
    須待款項遭提領後，始產生掩飾、隱匿之結果。故而，行為
    人提供金融帳戶存摺、提款卡及密碼，若無參與後續之提款
    行為，自非洗錢防制法第2 條第2 款所指洗錢行為，無從成
    立一般洗錢罪之直接正犯。惟金融帳戶乃個人理財工具，依
    我國現狀，申設金融帳戶並無任何特殊限制，且可於不同之
    金融機構申請多數帳戶使用，是依一般人之社會通念，若見
    他人不以自己名義申請帳戶，反而收購或借用別人之金融帳
    戶以供使用，並要求提供存摺、提款卡及告知密碼，則提供
    金融帳戶者主觀上如認識該帳戶可能作為對方收受、提領特
    定犯罪所得使用，對方提領後會產生遮斷金流以逃避國家追
    訴、處罰之效果，仍基於幫助之犯意，而提供該帳戶之存摺
    、提款卡及密碼，以利洗錢實行，仍可成立一般洗錢罪之幫
    助犯。是以，行為人提供金融帳戶存摺、提款卡及密碼予不
    認識之人，固非屬洗錢防制法第2 條所稱之洗錢行為，不成
    立一般洗錢罪之正犯；然行為人主觀上如認識該帳戶可能作
    為收受、提領特定犯罪所得使用，他人提領後會產生遮斷資
    金流動軌跡以逃避國家追訴、處罰之效果，仍基於幫助之犯
    意而提供，則應論以幫助犯一般洗錢罪（最高法院108 年度
    台上大字第3101號刑事大法庭裁定意旨參照）。
  ㈡本案正犯對證人遂行恐嚇取財行為，使其心生畏懼將款項匯
    入本案帳戶後，正犯又加以提領，該當洗錢犯行等情，有玉
    山銀行網路轉帳紀錄截圖、華南銀行股份有限公司109 年9
    月25日營清字第1090027321號函暨交易明細可憑（警卷第13
    頁至第19頁）。而刑法上之幫助犯，係對於犯罪與正犯有共
    同之認識，以幫助之意思，對於正犯資以助力，而未參與實
    施犯罪之行為者而言。被告將金融帳戶之提款卡及密碼提供
    予不詳正犯使用作為遂行恐嚇取財及洗錢之工具，並不等同
    於向證人施以恐嚇取財及洗錢行為，且亦無證據證明被告有
    參與恐嚇取財犯行及洗錢犯行之構成要件行為，是被告提供
    帳戶供人使用之行為，以使該不詳正犯遂行恐嚇取財及洗錢
    犯行，自應論以幫助犯。
  ㈢是核被告所為，係犯刑法第30條第1 項前段、第346 條第1
    項幫助恐嚇取財罪及刑法第30條第1 項前段、洗錢防制法第
    14條第1 項幫助洗錢罪。被告以一交付本案帳戶行為，幫助
    不詳正犯恐嚇取財，及掩飾、隱匿犯罪所得之洗錢罪，乃一
    行為觸犯數罪名之想像競合犯，應從一重之幫助洗錢罪處斷
    。起訴意旨雖未就被告犯幫助洗錢罪部分提起公訴，然該等
    部分與起訴部分具有想像競合犯之裁判上一罪關係，為起訴
    效力所及，經本院告知罪名後（本院卷第34頁、第78頁），
    已無礙被告防禦權之行使，本院自應依法審理，並依法變更
    起訴法條。
  ㈣被告實施恐嚇取財、洗錢構成要件以外之行為，係幫助犯，
    應依刑法第30條第2 項規定，按正犯之刑減輕之。
  ㈤爰以行為人之責任為基礎，審酌被告將本案帳戶交付予不詳
    正犯使用，幫助恐嚇取財，侵害證人財產法益1 萬元，致證
    人平白蒙受財產損失，並幫助不詳正犯洗錢，增加檢警追緝
    恐嚇取財、洗錢犯罪之難度，被告迄言詞辯論終結時並未賠
    償證人分毫，亦未向證人致歉，空言狡飾犯行，頻頻稱自己
    也是被害人、受害者（偵卷第38頁，本院卷第19頁），甚至
    稱「為了1 萬元我還要高雄屏東兩邊跑，不知道該說什麼」
    等語（本院卷第82頁），完全不在意證人財產上損失，漫不
    在乎其犯行造成他人法益侵害，僅在意自己出庭之時間、精
    力耗費，犯後態度不佳，全無彌補之意，所為實應嚴懲；惟
    念其為幫助犯，不法及罪責內涵較低，且被告並無任何前科
    ，此有臺灣高等法院被告前案紀錄表在卷可憑，素行尚可，
    兼衡被告自陳之智識程度及家庭、經濟狀況（因涉及個人隱
    私故不揭露，詳如本院卷第82頁）等一切情狀，量處如主文
    所示之刑，併科罰金部分，諭知如主文所示之易服勞役折算
    標準。
三、沒收：
    至證人之匯款金額雖可認係本案位居正犯地位之行騙者所取
    得之犯罪所得，惟卷內尚無證據可認被告有取得上開犯罪所
    得或與正犯朋分之情形。亦無證據證明被告提供帳戶有取得
    任何報酬，自不予宣告沒收，附此敘明。
據上論斷，應依刑事訴訟法第299 條第1 項前段、第300 條，洗
錢防制法第14條第1 項，刑法第11條前段、第346 條第1 項、第
30條、第55條、第42條第3 項，刑法施行法第1 條之1 第1 項，
判決如主文。
本案經檢察官黃莉紜提起公訴，檢察官潘國威到庭執行職務。
中    華    民    國   110    年    10    月    26    日
                  刑事第一庭  審判長法  官  王以齊
                                    法  官  楊宗翰
                                    法  官  粘凱庭
以上正本證明與原本無異。
如不服本判決應於收受判決後20日內向本院提出上訴書狀，並應
敘述具體理由；其未敘述上訴理由者，應於上訴期間屆滿後20日
內向本院補提理由書（均須按他造當事人之人數附繕本）「切勿
逕送上級法院」。
中    華    民    國   110    年    10    月    27    日
                                    書記官  李家維
附錄本案論罪科刑法條全文：
中華民國刑法第30條
幫助他人實行犯罪行為者，為幫助犯。雖他人不知幫助之情者，
亦同。
幫助犯之處罰，得按正犯之刑減輕之。
中華民國刑法第346條
意圖為自己或第三人不法之所有，以恐嚇使人將本人或第三人之
物交付者，處六月以上五年以下有期徒刑，得併科三萬元以下罰
金。
以前項方法得財產上不法之利益或使第三人得之者，亦同。
前二項之未遂犯罰之。
洗錢防制法第14條
有第二條各款所列洗錢行為者，處七年以下有期徒刑，併科新臺
幣五百萬元以下罰金。
前項之未遂犯罰之。
前二項情形，不得科以超過其特定犯罪所定最重本刑之刑。